【裁判字號】    91,交易,655
【裁判日期】    920220
【裁判案由】    過失致死
【裁判全文】
臺灣高雄地方法院刑事判決                        九十一年度交易字第六五五號
    公  訴  人  臺灣高雄地方法院檢察署檢察官
    被      告  甲○○  男十九.
右列被告因過失致死案件，經檢察官提起公訴（九十一年度偵字第二○○三九號），
本院判決如左：
    主  文
甲○○因過失致人於死，處有期徒刑柒月。
    事  實
一、甲○○考領有重型機車駕駛執照，於民國九十一年九月一日上午八時二十分許，
    駕駛車牌號碼ＺＹＥ─六００號重型機車，沿高雄市苓雅區○○○路慢車道，由
    東向西行駛，途經中正一路與福德路之交岔路口，理應注意汽車在同一車道行駛
    時，除超越前車外，後車應與前車保持隨時可以煞停之距離，車輛行駛時，駕駛
    人應注意車前狀況，隨時採取必要之安全措施，又應遵守在設有快慢車道分隔線
    之慢車道上，時速不得超過四十公里之限制，而當時天候晴、日間自然光線、道
    路無障礙、視距良好等情狀，又無其他不能注意之情事，適有王在明於中正一路
    慢車道旁路邊紅線上牽著機車準備啟動行駛，甲○○於進入該交叉路口前即發現
    有王在明牽著機車在慢車道旁路邊紅線上，竟疏未注意行車應保持安全距離及注
    意車前狀況等，復以時速四十至五十公里以上之高速行駛，因車速過快，經甲○
    ○緊急煞車，仍因煞車過急，甲○○之機車倒地後，仍撞擊王在明右腳，致王在
    明人車倒地後，王在明因此受有右小腿骨折、頭部外傷、顱內出血等傷害，雖經
    送醫急救後，仍延至九十一年九月六日下午三時五十八分因顱內出血、頭部外傷
    而死亡。甲○○於肇事後，犯罪未被發覺前，隨即以電話報警，停留在現場，等
    候據報前往處理之員警李智湘，並向李智湘承認肇事，自首而接受裁判。
二、案經高雄市政府警察局苓雅分局報請臺灣高雄地方法院檢察署檢察官偵查起訴。
    理  由
一、被告甲○○於警偵訊及本院審理中對於右揭時、地，以時速四十至五十公里在市
    區○○道行駛，復預見王在明牽著機車在慢車道旁路邊紅線上準備啟動，仍因閃
    急不及撞擊正行經該處之王在明，致王在明死亡等情節均坦白承認，並承認有過
    失等語在卷（警卷第二頁、第三頁、偵卷第四頁反面、第十四、十五頁、相驗卷
    第十三至十五頁、本院九十一年十一月二十五日訊問筆錄、九十二年二月十日審
    判筆錄），惟辯稱：另有一部汽車突然自福德路闖紅燈右轉中正一路，使我來不
    及閃避，所以才撞倒王在明云云。
（一）經查，右揭犯罪事實業據被告甲○○於警偵訊及本院審理中坦承不諱，並有當
      天所拍攝現場照片五張、道路交通事故調查報告表、現場圖、九十一年九月一
      日八時三十五分交通隊警員在現場所製作之交通事故談話記錄表、機車之車損
      相片五張等附卷可稽。又被害人王在明因本件車禍而受有右小腿骨折、頭部外
      傷、顱內出血等傷害，昏迷指數僅三分，並因顱內出血、頭部外傷而死亡，亦
      經臺灣高雄地方法院檢察署檢察官督同檢驗員相驗屬實，製有勘驗筆錄、相驗
      屍體證明書、驗斷書各一份附偵卷可按，並有國軍高雄總醫院診斷證明書一份
      在警卷可佐。
（二）被告甲○○雖辯稱「係突然有一部汽車自福德路闖紅燈右轉中正一路，所以不
      及閃避」云云。然被告甲○○於警訊及偵查中對於伊在進入福德路與中正路口
      前即已看見王在明牽著機車在慢車道旁之紅線上啟動等情，已坦白承認，且該
      路口之寬度至少達十九點六公尺（按各車道寬度之總和，即３．１＋３．２＋
      ３．５＋３．５＋３．２＋３．１＝１９．６公尺），有道路交通事故調查報
      告表之事故現場圖上之測量記錄可按。因此，甲○○至少在十九點六公尺前（
      即進入該路口前）即已明確看見王在明及其機車，理應有充分預見及減速之機
      會，甲○○竟疏未注意，仍以高速行駛，過失已然明確。況甲○○肇事後雖以
      前揭情詞置辯，然縱使有汽車右轉進入慢車道，該路口視線寬闊，甲○○減速
      、煞車即可，豈有不及反應之可能？再者，自事後機車倒地之刮地痕觀之，其
      刮地痕長八點一公尺，且刮地痕甚深，已將柏油表層刮起，足以推認被告甲○
      ○之車速甚快。參佐王在明遭甲○○機車撞擊後，不只是右小腿骨折，且當場
      即陷入昏迷，不省人事，昏迷指數僅三分，亦可推知當時撞擊力甚大。因此，
      被告甲○○前開所辯，縱然屬實，顯仍無解於其應負之過失責任。
（三）按「在設有快慢車道分隔線之慢車道上，時速不得超過四十公里」、「汽車在
      同一車道行駛，後車應與前車之間保持隨時可以煞停之距離」、「車輛行駛時
      ，駕駛人應注意車前狀況，隨時採取必要之安全措施」，第九十三條第一項第
      二款、第九十四條第一項、條第三項等分別定有明文，此為一般駕駛人應注意
      並能注意之事項，被告甲○○考領有重型機車駕駛執照，有駕駛執照影本附於
      審卷可按，自難諉為不知；況依道路交通事故調查報告表及卷附照片所示，被
      告甲○○肇事當時，而當時天候晴、日間自然光線、道路無障礙、視距良好等
      情狀，又無其他不能注意之情事，亦有各項記載載明於道路交通事故調查報告
      表一紙附卷足憑，依其智識、能力亦無不能注意之情形，被告甲○○行經肇事
      路段，竟疏於注意車前狀況，並隨時採取必要之閃避、煞停措施，復超速行駛
      未保持安全距離，自後追撞牽著機車在慢車道旁紅線上之被害人王在明，其有
      過失至為灼然，而被害人王在明因本件車禍事故死亡，與被告甲○○之過失行
      為間，具有相當因果關係一情，亦堪認定。從而，被告甲○○之自白核與事實
      相符，自可採為論罪科刑之依據。本件事證已臻明確，被告甲○○犯行，洵堪
      認定。
二、核被告甲○○所為，係犯刑法第二百七十六條第一項之過失致人於死罪。被告甲
    ○○肇事後，於警察機關尚未發覺犯罪事實及犯罪人之前，主動報警，留在現場
    等候，並向到現場處理之警員李智湘坦承肇事，此業據證人即到現場處理之警員
    李智湘到庭結證屬實，被告對未發覺之犯罪自首，並願接受裁判，應依刑法第六
    十二條前段之規定減輕其刑。爰審酌被告甲○○騎乘機車，本應謹慎注意，以維
    自身及其他參與道路交通者之安全，竟貿然超速行駛，亦疏未注意車前狀況因而
    致被害人王在明死亡，惟念其犯後坦承犯行，態度良好，尚未與被害人家屬達成
    和解等一切情狀，量處如主文所示之刑。
據上論斷，應依刑事訴訟法第二百九十九條第一項前段，刑法第二百七十六條第一項
、第六十二條前段，罰金罰鍰提高標準條例第一條前段，判決如主文。
本案經檢察官林慧美到庭執行職務。
中      華      民      國    九十二    年      二      月     二十     日
                                  臺灣高雄地方法院交通法庭
                                      法  官   涂裕洪
右正本證明與原本無異。
如不服本判決，應於判決送達後十日內，向本院提出上訴狀。
                                      書記官    賴佳慧
中    華    民    國      九十二     年      二     月      二十四      日
附錄本判決論罪科刑法條：
中華民國刑法第二百七十六條第一項：
因過失致人於死者，處二年以下有期徒刑、拘役或二千元以下罰金。


司法院資訊處製作；財團法人民間司法改革基金會備份。
